【裁判字號】    97,訴,4858
【裁判日期】    980213
【裁判案由】    毒品危害防制條例
【裁判全文】
臺灣板橋地方法院刑事判決              97年度訴字第4858號
公  訴  人  臺灣板橋地方法院檢察署檢察官
被      告  甲○○
                    （另案在臺灣臺北監獄執行中）
            乙○○
                    （另案在臺灣桃園女子監獄執行中）
上列被告因違反毒品危害防制條例案件，經檢察官提起公訴（97
年度毒偵字第7783號），因被告於本院準備程序中為有罪之陳述
，本院告知被告簡式審判程序之旨，並聽取當事人之意見後，經
合議庭裁定由受命法官獨任進行簡式審判程序，判決如下：
    主  文
甲○○施用第一級毒品，累犯，處有期徒刑捌月；又施用第二級
毒品，累犯，處有期徒刑伍月；應執行有期徒刑壹年。
乙○○施用第一級毒品，累犯，處有期徒刑捌月；又施用第二級
毒品，累犯，處有期徒刑伍月，扣案第二級毒品甲基安非他命（
驗餘淨重零點貳陸捌公克）沒收銷燬，其外包裝袋壹只沒收；
應執行有期徒刑壹年，扣案第二級毒品甲基安非他命（驗餘淨重
零點貳陸捌公克）沒收銷燬，其外包裝袋壹只沒收。
    事  實
一、甲○○前因施用毒品案件，經臺灣臺北地方法院以八十九年
    度毒聲字第一五○一號裁定送觀察、勒戒後，因認無繼續施
    用毒品傾向，於民國八十九年六月三十日釋放出所，並由臺
    灣臺北地方法院檢察署檢察官於八十九年七月十日以八十九
    年度毒偵字第一九八四號為不起訴處分確定。另因施用毒品
    、詐欺、槍砲彈藥刀械管制條例等案件，分別經同法院以九
    十四年度簡字第一一五五號刑事簡易判決判處有期徒刑四月
    ，於九十四年九月九日判決確定、以九十四年度易字第二○
    一四號刑事判決判處有期徒刑四月，於九十五年三月三十日
    判決確定、以九十四年度訴緝字第一二七號刑事判決判處有
    期徒刑一年六月，於九十四年八月二十九日判決確定，上開
    三罪並經定應執行刑為有期徒刑二年，嗣前揭槍砲案件經減
    刑為有期徒刑九月，於九十六年六月三十日縮刑期滿執行完
    畢（致使本件構成累犯）。乙○○前因施用毒品案件經臺灣
    臺中地方法院以八十八年度毒聲字第一七六號裁定送觀察、
    勒戒後，因認無繼續施用毒品傾向，經臺灣臺中地方法院檢
    察署於八十八年一月二十九日為不起訴處分確定，並於同年
    二月一日釋放出所。另因施用毒品案件，經本院以九十年度
    易字第一二四三號刑事判決判處有期徒刑八月，復經臺灣高
    等法院以九十年度上易字第二七五七號撤銷原判決改判處有
    期徒刑六月，於九十一年十一月十一日判決確定，嗣於九十
    三年一月四日縮刑期徒執行完畢（致使本件構成累犯）。
二、詎其二人均不知悔改，於上開觀察、勒戒執行完畢後，五年
    內再犯上開施用毒品案件經法院判處罪刑確定後，竟又基於
    施用第一級毒品海洛因及第二級毒品甲基安非他命之犯意，
    於九十七年九月十一日上午十一時許在臺北縣中和市○○街
    四五號「青山賓館」內，分別以將甲基安非他命置入玻璃球
    內燒烤吸食其煙霧之方式，施用第二級毒品甲基安非他命一
    次，隨後在同址又均以將海洛因用水稀釋後置入注射針筒內
    施打之方式，施用第一級毒品海洛因一次。嗣於同日中午十
    二時許，在上址為警查獲，並扣得乙○○所有之甲基安非他
    命一包（驗餘淨重零點二六三八公克），復經分別採集二人
    尿液送驗而查獲上情。
三、案經臺北縣政府警察局中和分局報告臺灣板橋地方法院檢察
    署檢察官偵查起訴，因甲○○、乙○○於本院準備程序中為
    有罪之陳述，經本院合議庭裁定以簡式審判程序審理。
    理  由
一、訊據被告甲○○、乙○○對於前揭犯罪事實均坦承不諱，經
    查：
（一）被告二人經警採尿送台灣檢驗科技股份有限公司以酵素免
      疫分析法篩檢、氣相層析質譜儀分析法確認，檢驗結果認
      被告二人尿液均呈嗎啡及甲基安非他命陽性反應，此有該
      公司九十七年十月一日濫用藥物檢驗報告、尿液姓名代碼
      對照表各二份附卷可稽（見九十七年度毒偵字第七七八三
      號偵查卷第三十三頁、第三十五頁、九十七年度毒偵字第
      七七八四號偵查卷第三十一頁、第三十九頁）。復查：
  １、海洛因施用入人體後水解還原成嗎啡，再循嗎啡之代謝方
      式排出體外，業據行政院衛生署藥物食品檢驗局以七三藥
      檢壹字第○三○二二一號函說明綦詳，且尿液中能否驗出
      嗎啡陽性反應，與其投與量、投與途徑、採尿時間、個人
      體質及檢測方法之靈敏度有關，國外曾有文獻報導注射六
      毫克之海洛因鹽酸鹽，其代謝物嗎啡之平均可檢出時限約
      為二十六小時，亦經行政院衛生署藥物食品檢驗局於八十
      一年九月八日以（八一）藥檢壹字第八一一四八八五號函
      釋明在案。
  ２、甲基安非他命經口服投與後，約百分之七十於二十四小時
      內自尿中排出，約百分之九十於九十六小時內自尿中排出
      ，由於目前國內尿液中甲基安非他命之檢驗僅為鑑定其是
      否呈陽性反應，尚未定其含量，且甲基安非他命成分之檢
      出與其投與方式、投與量、個人體質、採尿時間與檢測儀
      器之精密度等諸多因素有關，因此僅憑尿液中呈甲基安非
      他命陽性反應，並無法確實推算吸食時間距採集時間之長
      短，惟依上述資料推斷，最長可能不會超過四日即九十六
      小時，此經行政院衛生署藥物食品檢驗局於八十一年二月
      八日以（八一）藥檢壹字第○○一一五六號函釋明在案。
  ３、前揭尿液檢驗報告載明係以GC/MS （即氣相層析質譜儀分
      析法）方法作為確認檢驗之方式，而該方法之原理係檢品
      經氣化後，通過層析管分離純化，再將純化後之成分循序
      送入質譜儀做個別鑑定。因質譜儀所測定之圖譜，在化學
      上被公認具有指紋特性，故可據以完全判定該檢品係為何
      種化合物。是以氣相層析質譜儀（GC/MS） 作藥物及其代
      謝產物之定性及定量分析，幾乎不會有偽陽性反應產生，
      此經台北榮民總醫院於八十三年四月七日以八三北總內字
      第三○五九號函釋明在案。
  ４、準此被告二人之尿液經以氣相層析質譜儀分析法檢驗，既
      係呈嗎啡及甲基安非他命陽性反應，顯見被告二人應有在
      前揭犯罪時間施用第一級毒品海洛因及第二級毒品甲基安
      非他命之行為甚明。
（二）扣案白色透明結晶塊一包送驗結果，確係第二級毒品甲基
      安非他命（驗餘淨重零點二六三八公克），此有交通部民
      用航空局航空醫務中心毒品鑑定書一份在卷足憑（見九十
      七年度毒偵字第七七八三號偵查卷第三十五頁），應認上
      扣案毒品確係甲基安非他命無誤。
（三）被告二人有如事實欄所載因施用毒品案件，經法院裁定送
      觀察、勒戒執行完畢後，五年內再犯如事實欄所載施用毒
      品案件經法院判處罪刑確定，有臺灣高等法院院被告前案
      紀錄表二份在卷可按，復為本件施用第一級毒品海洛因、
      第二級毒品甲基安非他命，是本件事證明確，被告犯行洵
      堪認定，應予依法論科。
二、按海洛因、甲基安非他命分屬於毒品危害防制條例第二條第
    二項第一款所規定之第一級毒品及同條項第二款所規定之第
    二級毒品，核被告二人施用海洛因、甲基安非他命之行為，
    均係犯毒品危害防制條例第十條第一項之施用第一級毒品罪
    及同條第二項之施用第二級毒品罪。其持有毒品之低度行為
    ，應為施用毒品之高度行為所吸收，均不另論罪。被告二人
    所犯上開二罪間，犯意各別，罪名互異，均應分論併罰。又
    被告二人有如事實欄所載刑事科刑及執行情形，有上開臺灣
    高等法院被告前案紀錄表二份在卷可憑，其於受有期徒刑之
    執行完畢後，五年以內故意再犯本件有期徒刑以上之罪，均
    為累犯，均應依刑法第四十七條第一項之規定加重其刑。本
    院審酌被告二人施用毒品，足以戕害身心，滋生其他犯罪，
    惡化治安，嚴重損及公益，且被告二人前曾犯施用毒品罪，
    業經觀察、勒戒執行完畢釋放，仍未戒斷其施用毒品之惡習
    ，竟再為本件施用毒品犯行，顯見其不思悔改，兼衡其素行
    非佳，有臺灣高等法院被告前案紀錄表在卷可按，而其施用
    毒品行為於本質上係屬自我戕害行為，反社會性之程度應屬
    較低，及其犯後坦承犯行，態度尚屬良好等一切情狀，分別
    量處如主文所示之刑，並分別定其應執行之刑，以資懲儆。
三、扣案甲基安非他命一包其內之甲基安非他命（驗餘淨重零點
    二六三八公克）屬第二級毒品，且係被告乙○○本件施用毒
    品犯行所查獲之毒品，爰依毒品危害防制條例第十八條第一
    項前段規定，併予宣告沒收銷燬之（惟鑑驗耗罄之毒品既已
    滅失，自毋庸宣告沒收銷燬），又其外包裝一只係用於包裹
    毒品甲基安非他命，防其裸露、潮濕，便於攜帶施用，且為
    被告乙○○所有，此據被告乙○○、甲○○二人於本院審理
    時供述一致，爰依刑法第三十八條第一項第二款規定，併予
    宣告沒收。至扣案海洛因一包，乃同時為警查獲之另案被告
    莊學忠所有，此經莊學忠於警詢時供明在卷，且與本件被告
    二人所述相符，應屬另案重要證物，爰不於本案宣告沒收銷
    燬，附此敘明。
據上論斷，應依刑事訴訟法第二百七十三條之一第一項、第二百
九十九條第一項前段，毒品危害防制條例第十條第一項、第二項
、第二十三條第二項、第十八條第一項前段，刑法第十一條前段
、第四十七條第一項、第五十一條第五款、第三十八條第一項第
二款，判決如主文。
本案經檢察官謝岳龍到庭執行職務。
中    華    民    國    98    年    2     月    13    日
                刑事第十一庭    法  官  劉  安  榕
以上正本證明與原本無異。
如不服本判決，應於判決送達後10日內敘明上訴理由，向本院提
出上訴書狀（應附繕本），上訴於臺灣高等法院；未敘述上訴理
由者，應於上訴期間屆滿後20日內向本院補提理由書（均須按他
造當事人之人數附繕本），切勿逕送上級法院。
                                書記官  陳  盈  真
中    華    民    國    98    年    2     月    20    日
附錄本案論罪科刑法條全文：
毒品危害防制條例第10條
施用第一級毒品者，處六月以上五年以下有期徒刑。
施用第二級毒品者，處三年以下有期徒刑。


司法院資訊處製作；財團法人民間司法改革基金會備份。
